臺灣臺南地方法院交通事件裁定　　 96年度交聲更(一)字第3號
移送機關　　交通部公路總局嘉義區監理所麻豆監理站
異議人即　　甲○○
受處分人
上列受處分人因違反道路交通管理處罰條例案件，對於交通部公
路總局嘉義區監理所麻豆監理站93年10月7日所為之裁決處分（
處分案號：麻監裁罰字第裁75-M00000000號）聲明異議，前經本
院以93年度交聲字第546號裁定後，移送機關提起抗告，復經臺
灣高等法院臺南分院以96年度交抗字第2號將原裁定撤銷並發回
更審，本院裁定如下：
    主  文
原處分撤銷。
甲○○違反道路交通安全規則，因而肇事致人死亡，吊銷駕駛執
照，壹年內不得考領駕駛執照。
    理  由
一、原處分意旨略以：受處分人即異議人甲○○（下稱異議人）
    於民國九十三年九月六日晚間七點三十分左右，駕駛車牌號
    碼三九五－ＨＢ號營業貨運曳引車，後拖車牌號碼Ｔ九－一
    八號營業半拖車（兩者組合而成半聯結車），自台南縣官田
    鄉南村一二三號之威致鋼鐵工業股份有限公司（下稱威致
    鋼鐵公司）大門口處（即省道台一線公路三百公里處），由
    東往西方向駛出該大門口，並右轉至省道台一線公路外側快
    車道，由南往北方向行駛時，不慎與沿上開省道自南往北方
    向直行同時經過該處，由被害人黃漢隆所騎之車牌號碼ＧＤ
    九－五二０號重型機車發生碰撞，並造成被害人受有頭部撞
    挫傷併骨折等傷害，且被害人經送醫救治後仍因顱內出血而
    傷重不治死亡。然異議人駕車肇事後，並未下車察看或採取
    任何救護措施，即逕行駕車離開現場，後經據報到場處理之
    臺南縣警察局麻豆分局警員循線查知其肇事逃逸之違規情事
    ，乃依規定予以開單舉發。又原處分機關即交通部公路總局
    嘉義區監理所麻豆監理站（下稱原處分機關）經查證後，復
    以異議人之前述違規事實明確，而根據修正前之道路交通管
    理處罰條例（下稱處罰條例）第六十二條第一項後段之規定
    ，裁處異議人吊銷駕駛執照，並終身禁考等語。
二、聲明異議意旨則略以：異議人並不否認有於上開時間，駕駛
    上開貨運曳引車，自台南縣官田鄉南村一二三號之威致鋼
    鐵公司大門口處，由東往西方向駛出，並右轉沿省道台一線
    公路外側快車道，由南往北方向行駛時，不慎與沿上開省道
    自南往北方向直行同時經過該處，由被害人黃漢隆所騎之車
    牌號碼ＧＤ九－五二０號重型機車發生碰撞，並造成被害人
    受有頭部撞挫傷併骨折等傷害而傷重不治死亡等事實，然因
    本件車禍發生時，異議人並不知悉已經肇事，其隨後駕車離
    開現場之行為，應無適用處罰條例有關肇事逃逸之規定加以
    處罰之道理，故異議人應無原處分意旨所稱之肇事逃逸行為
    。從而，異議人不服原裁決，乃提起本件異議。
三、本件異議人之違規行為發生時係九十三年九月六日，原處分
    機關為裁決時係九十三年十月七日，均在九十四年十二月二
    十八日修正公布，並於九十五年七月一日施行之處罰條例之
    前；另行政罰法已於九十四年二月五日以華總一義字第0940
    00 16841號命令公布，依該法第四十六條規定，自九十五年
    二月五日開始施行，依行政罰法第五條規定：「行為後法律
    或自治條例有變更者，適用行政機關最初裁處時之法律或自
    治條例。但裁處前之法律或自治條例有利於受處罰者，適用
    最有利於受處罰者之規定。」自應以行政機關「最初裁處時
    」為法律適用之依據。從而
    本件有關裁處法律之適用，自應依九十四年十二月二十八日
    修正公布，並於九十五年七月一日施行前之舊處罰條例規定
    予以處理，始符法旨，合先敘明。
四、經查：本件異議人刑事案件部分經警移送臺灣臺南地方法院
    檢察署檢察官偵辦，嗣檢察官綜合各項事證，認為異議人僅
    涉有過失致死罪嫌，而未就肇事逃逸之公共危險罪嫌部分予
    以處理，且該刑事案件經本院及臺灣高等法院臺南分院審理
    結果，亦均於犯罪事實中認定異議人所駕駛者為半聯結車，
    後拖之營業半拖車內復載有二十四餘公噸之鋼筋原料，故本
    件車禍發生時，異議人對於其業已駕車肇事一事並不知情，
    乃繼續駕車離開現場等情，則據本院調取臺灣高等法院臺南
    分院九十五年度交上訴字第三三八號刑事卷宗全卷核閱無誤
    ，且有本院九十四年度交訴字第十五號及臺灣高等法院臺南
    分院九十五年度交上訴字第三三八號刑事判決書各一份存卷
    可證，異議人固於上揭時、地，駕駛半聯結車與黃漢隆所駕
    駛前開機車發生碰撞，並致黃漢隆死亡，惟上揭判決書既認
    定異議人不知其所駕駛之半聯結車，不慎撞及黃漢隆所駕駛
    之機車，尚難認異議人有何肇事逃逸之故意，而令異議人擔
    負肇事逃逸罪責，自與修正前處罰條例第六十二條第一項後
    段違規要件有間。惟查，異議人雖無肇事逃逸之違規行為，
    然上揭車禍，異議人係違反道路交通安全規則第九十四條第
    三項、第一百零二條第一、二款規定，並致黃漢隆死亡之事
    實，亦經業於九十五年八月十四日確定之臺灣高等法院臺南
    分院九十五年度交上訴字第三三八號刑事判決所認定在案，
    有該刑事判決及台灣高等法院被告前案紀綠表在卷可稽，異
    議人自亦有修正前處罰條例第六十一條第一項第四款「違反
    道路交通安全規則，因而肇事致人死亡」之違規行為甚明。
五、原處分機關就異議人上揭車禍關於逃逸部分之裁罰，雖有違
    誤，一如前述，然原處分機關就同一車禍事實，關於異議人
    違反道路交通安全規則，因而肇事致人死亡部分則漏未裁罰
    ，故異議人聲明異議求其肇事行為不罰尚無理由，惟原處分
    既有上開之違誤，應由本院將原處分撤銷，另依修正前處罰
    條例第六十一條第一項第四款、第六十七條第三款之規定，
    裁定如主文第二項所示之處罰，以資適法。
六、據上論結，應依道路交通管理處罰條例第八十七條第二項、
    道路交通案件處理辦法第二十條前段，裁定如主文。
中　　華　　民　　國　　96　　年　　3 　　月　　13　　日
                  交通法庭法　官　鍾邦久
以上正本證明與原本無異。
如不服本裁定應於送達後5日內向本院提出抗告狀（應附繕本）
。
 　　                     書記官　陳慧玲
中　　華　　民　　國　　96　　年　　3 　　月　　13　　日
